【裁判字號】    98,訴,1350
【裁判日期】    990112
【裁判案由】    異議之訴
【裁判全文】
臺灣板橋地方法院民事判決              98年度訴字第1350號
原      告  丙○○
訴訟代理人  黃照律師
被      告  乙○○
訴訟代理人  陳志揚律師
上列當事人間異議之訴事件，本院於98年12月22日言詞辯論終結
，判決如下：
    主  文
被告應給付原告新台幣貳拾肆萬元，及自民國九十八年六月十六
日起至清償日止，按週年利率百分之五計算之利息。
被告應自民國九十八年七月十五日起至民國一百年四月十五日止
，每月十五日應按月給付原告新台幣壹拾貳萬元。
訴訟費用由被告負擔。
本判決第一項於原告以新台幣捌萬元供擔保後，得假執行，但被
告以新台幣貳拾肆萬元為原告供擔保後，得免為假執行。
本判決第二項於原告按月以新台幣肆萬元供擔保後，得假執行，
但被告按月以新台幣壹拾貳萬元為原告供擔保後，得免為假執行
。
    事實及理由
一、原告起訴主張：原告與訴外人甲○○間清償票款強制執行事
    件，由鈞院以97年度執字第87856號執行在案。訴外人甲○
    ○將其所有坐落於台北縣板橋市○○○路120號之房屋（以
    下簡稱系爭房屋），以每月新台幣（下同）12萬元，出租於
    被告，自民國（下同）97年5月15日至100年5月14日止，原
    告申請就該租金債權強制執行，經鈞院於98年2月3日核發扣
    押命令在案，被告於98年2月12日收受扣押命令後，於同年
    月16日具狀以98年2月間起至98年4月間之租金36萬元，已給
    付甲○○，並願意自另98年5月起之之租金遵循鈞院前揭執
    行命令辦理即承諾給付。鈞院乃於98年4月22日核發移轉命
    令，將被告應給付給甲○○之租金，移轉給原告，惟被告於
    收受移轉命令後，卻具狀以其對於甲○○有500萬元之違約
    金債權，主張抵銷，然被告與甲○○間違約金債權，亦於扣
    押後所取得，依據民法第340條之規定，於扣押後取得之債
    權不得於債務人主張抵銷；再者，依被告對於鈞院於民國98
    年2月3日核發禁止命令，所提出之異議內容觀之，對於98年
    5月後之租金，既已承諾給付，債權顯已移轉給原告，被告
    自亦無法主張抵銷；況被告為承租人，依民法第425條規定
    ，承租人受到保障，並無任何損失可言，今被告與甲○○約
    定之違約金卻高達500萬元，違反常理，故其目的顯係以此
    方法，排除其他債權人之債權執行，違反債權公平之原則，
    依民法第72條規定自應無效。且債務人甲○○怠於行使違約
    金減少之請求權，原告自得代位行使，請求鈞院酌減或免除
    違約金，被告既主張於98年4月27日與甲○○抵銷租金債權
    ，卻於98年5月19日復向鈞院聲請核發支付命令，足見，違
    約金債權係於扣押後所取得之債權，自不得主張抵銷，又被
    告否認租賃債權，拒絕給付租金，對於尚未到期之租金，有
    預為請求之必要，爰係依債務人甲○○所移轉之租金債權，
    以租金債權人之身分，依租賃契約第2、3及4條約定提起本
    訴，並聲明：被告應給付原告新台幣24萬元，及自民國98年
    6 月16日起至清償日止，按週年利率百分之五計算之利息。
    2. 被告應自民國98年7月15日起至民國100年4月15日止，每
    月15日應按期給付新台幣壹拾貳萬元，總計貳佰陸拾肆萬元
    給原告。願提供擔保，請准予假執行。
二、被告則以：系爭房屋前曾遭另債權人萬泰商業銀行股份有限
    公司聲請查封登記，被告欲在上址開設牙醫診所，於97年7
    月17日簽定如被證3之補充協議書，約定除應按辦妥撤銷前
    揭查封登記事項所費之時間，給付被告相當期間之租金之金
    額作為賠償外，於租賃期間內，系爭房屋如再發生遭其他債
    權人辦理任何保全登記或聲請強制執行程序時，甲○○應賠
    償違約金500萬元予被告，嗣因系爭房屋經鈞院97年度執字
    第87856號原告即債權人查封在案，爰依據前揭約定，對被
    告負有500萬元之賠償義務，被告並於98年4月24日通知甲○
    ○依法抵銷在案如被證7之通知，並取得支付命令，與債務
    人甲○○自98年5月起對被告之每月12萬元之租金債權相互
    抵銷，被告已無給付債務人甲○○租金之義務，自無從移轉
    於原告，被告雖於98年2月16日具狀自98年5月起之每月租金
    部分，聲明人將遵循鈞院前揭執行命令辦理等語，在表明將
    遵鈞院之扣押命令，自98年5月起之每月租金不再向甲○○
    為清償，非謂自98年5月起之每月租金被告「已承諾給付」
    ，債權顯「已移轉」給原告。且依強制執行法第115條之1第
    2項但書規定：但債務人喪失其權利或第三人喪失支付能效
    力。退步言，本件被告與甲○○間系爭房屋之租賃契約，於
    扣押後本得變更或消滅其基礎之租賃法律關係，意即被告本
    得提前終止甚或解除該租賃契約，當影響甲○○對被告租金
    債權之存在及其範圍，自非屬確定之債權無疑，揆諸最高法
    院86年台上字第1385號判決之意旨，原告第二項訴之聲明提
    起將來給付之訴，自屬無據。又原告並未舉證本件違約金之
    約定有何背於公序良俗應屬無效，以及違約金金額過高等情
    ，將甲○○不履行契約之不利益歸由被告分攤，不僅對被告
    難謂為公平，抑且有礙交易安全及私法秩序之維護甚明等語
    置辯，並聲明：原告之訴駁回。如受不利判決，願供擔保請
    准免為假執行。
三、兩造不爭執之事實（98年8月25日筆錄，本院卷第61頁）
(一)原告已對訴外人甲○○有本票債權，於97年10月2日具狀聲請
  強制執行，查封甲○○所有坐落於台北縣板橋市○○段269、
  269之1、273、280地號土地及其上建物即門牌號碼為台北縣板
  橋市○○○路120號建物（系爭房地），經查封後經台北縣政
  府警察局板橋分局查證系爭房屋出租於被告經營牙醫診所，租
  期自97年5月15日起至100年5月14日止，每月租金為新台幣（
  下同）12萬元，原告再於98年1月10日具狀聲請就該租金債權
  強制執行，本院民事執行處於98年2月3日以板院輔97執日字第
  87856號函核發扣押命令，被告於98年2月12日合法收受，被告
  於98 年2月16日具狀已將98年2月間起至同年4月之租金給付於
  訴外人甲○○為由聲明異議，本院民事執行處於98年2 月23日
  通知原告提起異議之訴，本院民事執行處再於98年4月22日以
  板院輔97執日字第87856號函核發移轉命令於被告通知被告應
  將98年5月起之租金債權移轉予原告，被告於98年5月11日具狀
  以被告與訴外人甲○○達成協議，甲○○對於被告有違約金債
  權500萬元以抵銷為由，聲明異議等情，業經本院調閱97年度
  執字第87856號執行卷查核屬實。
(二)甲○○依其於97年7月17日與被告簽定之補充協議書第3項之約
  定，對被告負有新台幣500萬元之賠償義務，經鈞院依被告之
  聲請發給支付命令，並經確定在案。
四、本件爭點及本院判斷（8年8月25日筆錄，本院卷第61頁）
    原告主張前揭事實，固提出被告與甲○○之租賃契約、本院
    民事執行處97年度執字第87856號禁止命令、97年度執字第
    87856號移轉命命、被告聲明異議狀二紙為證，被告則以前
    詞置辯，因此，本件應審究者為(一)被告是否以違約金500萬
    元債權與甲○○之租金債權抵銷？(二)原告得否提起將來給付
    之訴？茲分述如下：
(一)受債權扣押命令之第三債務人，於扣押後，始對其債權人取得
  債權者，不得以其所取得之債權與受扣押之債權為抵銷，民法
  第340條載有明文。經查，原告對於訴外人甲○○之本票債權
  經聲請強制執行，查封系爭房屋，系爭房屋出租於被告，原告
  聲請就系爭房屋之租金債權強制執行，本院於98年2月3日對被
  告就系爭租金債權核發扣押命令，被告於98年2月12日收受前
  開扣押命令，於98年2月16日具狀以98年2月起至98年4月之租
  金已給付予甲○○，自98年5月間起之租金將經遵循強制執行
  程序辦理等原因聲明異議，本院再於98年4月22日就系爭租金
  債權核發移轉命令，於98年4月29日寄存送達，於98年5月9日
  合法送達後，被告始於98年5月11日上午具狀就違約金債權對
  甲○○聲請核發支付命令，並同時向本院民事執行處具狀以被
  告與甲○○間有違約金債權之約定，並已與系爭租金債權抵銷
  為由聲明異議，並提出被證3之補充協議書為證等情，經本院
  調閱97執字第87856號強制執行事件、98年度司促字第20306
  號支命令令卷查核屬實，據上，原告於98年2月12日收受扣押
  命令後，於98年2月16日具狀聲明異議時，並未提及兩造另有
  約定違約金債權如被證3之補充協議書，足見當時被告與甲○
  ○間並無違約金債權，被告於98年5月11日具狀聲明異議時，
  僅提出被證3之補充協議書，並未提出被證7之抵銷通知書。果
  如被告所辯，甲○○已於98年4月27日收受被告所提出之被證7
  之抵銷通知，自應於98年5月11日具狀聲明異議時同時提出，
  被告卻遲至98年7月20日於本事件提出答辯狀始提出被證7之抵
  銷通知書，足見，被告於98年5月11日具狀聲明異議，並無被
  證7之抵銷通知書。退步言之，果甲○○於98年4月27日已收受
  抵銷通知書，就系爭違約金500萬元債權已與被告與甲○○間
  之長達2年租金債權288萬元抵銷後僅餘212萬之違約金債權，
  被告卻於98年5月11日卻仍就同一違約金500萬元再向甲○○聲
  請支付命令，支付命令於98年6月3日寄存送達，甲○○於98年
  6月5日親自領取支付命令繕本（經本院調閱支付命令卷查核屬
  實），甲○○卻未就已超過之債權聲明異議，已有可疑，況被
  告承租系爭房屋，依據民法第425條買賣不破租賃之規定，被
  告與甲○○間係定有期限之租賃契約，被告自無可能受有何損
  害，且據被告所稱500萬元之違約金係由甲○○自願給付，並
  未敘明計算被告因第三人查封所生之損害金額，被證3簽定之
  補充協議係於97年7月17日所簽定，甲○○與被告間之租約尚
  餘2年10月，租金合計僅為408萬元，被證3之違約金債權卻高
  達500萬元，較租金多92萬元，且原告與甲○○間另有本票債
  權，為甲○○所明知，卻故意約定違約金債權超過租金債權，
  顯有違常理，被證3補充協議書之違約金約定，應係被告與甲
  ○○為托免債務臨訟製作。綜上所述，被告於於98年2月12日
  收受本院所核發之扣押命令，被告於98年2月16日具狀聲明異
  議時，被告與甲○○間尚無違約金債權，應係98年2月12日收
  受扣押命令後，被告與甲○○間虛偽約定之違約金債權，揆之
  前開規定，自不得據此主張抵銷，被告前揭抗辯，實無足取。
(二)請求將來給付之訴，以有預為請求之必要者為限，得提起之。
  民事訴訟法第246條定有明文。因此，債權已確定，僅債權請
  求權尚未到期，因到期有不履行之虞，自得提起將來給付之訴
  ，本件被告與甲○○之租期為定有期限之租賃契約，且租金額
  確定，被告因經營牙醫診所，涉及診所設備裝潢，所費不貲，
  不宜任意搬遷，甲○○與被告亦無終止本件租約之合意，為被
  告所自認，被告於本件訴訟仍拒絕履行給付租金，已如前述，
  因此，原告提起將來給付之訴，合於法律規定，自應予准許。
  至於被告抗辯最高法院86年度台上字第1385號判決意旨認定將
  來薪金請求權係涉及受僱人離職禍調整薪資，而處於不確定之
  情形，核與本件為定期租賃契約之情形不同，不得比附援引。
(三)綜上所述，原告依據本院核發之前揭移轉命令並依租賃契約第
  2 、3及4條約定，請求被告應給付原告新台幣24萬元，及自民
  國98年6月16日起至清償日止，按週年利率百分之五計算之利
  息。被告應自民國98年7月15日起至民國100年4月15日止，每
  月15日應按期給付新台幣壹拾貳萬元，為有理由，應予准許。
五、假執行之宣告：
    兩造陳明願供擔保，聲請宣告假執行或免為假執行，經核原
    告勝訴部分，合於法律規定，爰分別酌定相當之擔保金額宣
    告之；原告其餘假執行之聲請，因訴之駁回而失所依據，不
    予准許。
六、本件事證已明，兩造其餘攻擊防禦方法及爭點，核與本件判
    決結果無涉，爰不一一論述。
七、結論：原告之訴為有理由，依民事訴訟法第78條、第390條
    第2項、第392條第2項，判決如主文。
中    華    民    國    99    年    1    月    12    日
                  民事第三庭    法  官  徐玉玲
以上正本係照原本作成
如對本判決上訴，須於判決送達後20日內向本院提出上訴狀
中    華    民    國    99    年    1     月    12    日
                                書記官  陳靜怡

司法院資訊處製作；財團法人民間司法改革基金會備份。
